【裁判字號】    98,易,509
【裁判日期】    980526
【裁判案由】    竊盜
【裁判全文】
臺灣高雄地方法院刑事判決               98年度易字第509號
公  訴  人  臺灣高雄地方法院檢察署檢察官
被      告  丙○○
上列被告因竊盜案件，經檢察官提起公訴（98年度偵緝字第1071
號），被告就被訴事實為有罪之陳述，本院裁定進行簡式審判程
序，判決如下：
    主  文
丙○○共同犯電業法第一百零五條之竊盜罪，處有期徒刑陸月，
如易科罰金，以新臺幣壹仟元折算壹日。未扣案之鐮刀壹把、塑
膠水管壹支，沒收之。
    事  實
一、丙○○與真實姓名年籍不詳綽號「蔡董」之成年男子共同基
    於意圖為自己不法所有之竊盜犯意聯絡，於民國98年1 月25
    日清晨5 時許，分別騎乘腳踏車、車號不詳機車前往高雄縣
    大寮鄉義和村九曲抽水站旁之空地，由丙○○把風，「蔡董
    」則使用其自備之塑膠水管1 支（未扣案）接於其所攜往現
    場客觀上足供兇器使用之鐮刀1 把（未扣案）之刀柄上，再
    持水管一端將鐮刀上拋勾掛在該處所設九翁高幹27及28電桿
    間之電線上，用力將電線割斷取下，以此方式竊取臺灣電力
    股份有限公司（下稱臺電公司）所有之電纜線（PE風雨線
    15KV＃2） 總計56公尺長，得手後，「蔡董」旋即拿走鐮刀
    並騎乘機車載運該等電纜線逃逸，惟將前開水管及其所著雨
    鞋留在現場。後丙○○受「蔡董」之託，嗣於同年月28日晚
    間10時許復前往上揭地點欲取回水管、雨鞋等物時，為適在
    該處休憩之民眾邱景川發現其形跡可疑，而報警處理，隨後
    為警前往扣得九翁高幹27及28電桿間遺留之電纜線6 公尺（
    已由臺電公司領回），而查悉上情。
二、案經高雄縣政府警察局林園分局報告台灣高雄地方法院檢察
    署檢察官偵查起訴。
    理  由
一、本件係經被告丙○○於準備程序當庭表示認罪，而經本院裁
    定以簡式審判程序加以審理，依據刑事訴訟法第273 條之2
    、第159 條第2 項之規定，不適用傳聞法則有關限制證據能
    力之相關規定，合先敘明。
二、上開事實，業據被告丙○○於警、偵及本院審理中均坦承不
    諱，核與證人即被害人臺電公司之配電技術員甲○○及證人
    邱景川於警詢時證述之情節相符，並有高雄縣政府警察局林
    園分局扣押筆錄、扣押物品目錄表、贓物認領保管單、收據
    、員警職務報告書各1 份，及查獲現場照片6 張附卷可稽，
    足見被告之自白與事實相符，應可採信。本案事證明確，被
    告犯行堪以認定，應依法論科。
三、論罪與科刑
  (一)按刑法第321 條第1 項第3 款之攜帶兇器竊盜罪，係以行為
    人攜帶兇器竊盜為其加重條件，此所謂兇器，其種類並無限
    制，凡客觀上足對人之生命、身體、安全構成威脅，具有危
    險性之兇器均屬之，且祇須行竊時攜帶此種具有危險性之兇
    器為已足，並不以攜帶之初有行兇之意圖為必要（最高法院
    79年臺上字第5253號判例足資參照）。本件依據被告之供述
    ，「蔡董」行竊所使用之鐮刀可將電纜線割斷，足見甚為鋒
    利，堪認足以對人之生命、身體安全構成威脅，在客觀上顯
    然具有危險性，應屬兇器。次按竊盜或損壞電桿、電線、變
    壓器或其他供電設備者，依刑法之規定從重處斷，電業法第
    105 條定有明文。查被告所竊電纜線係供電業者臺電公司設
    置用以輸送電力之電線，已如上述，是被告所竊電線應屬供
    電業者供給電能所用之供電設備，非屬一般私人電纜線，應
    屬電業法所稱之電線無訛。故核被告所為，係犯電業法第
    105 條之竊盜電線罪嫌，應依刑法第321 條第1 項第3 款攜
    帶兇器竊盜罪從重處斷。被告與「蔡董」就上開犯行有犯意
    之聯絡及行為之分擔，應依共同正犯論處。爰審酌被告不思
    依靠勞力工作，賺取生活所需，僅為一己私利，即與他人共
    同竊取供電業者輸送電力所需用之電纜線，顯見法治觀念薄
    弱，惟念其僅係擔任把風，於本件居於次要地位，又犯後坦
    認犯行，並表悔意，態度非無足取，且其所竊得之電纜線業
    經被害人取回，及其犯罪動機、目的、手段等一切情狀，量
    處如主文所示之刑。本院復考量本件犯罪情節之輕重及被告
    係國中畢業、職業無、家庭經濟狀況為勉持等情況，諭知如
    主文所示之易科罰金折算標準。
  (二)上開「蔡董」行竊時所用之鐮刀1 把及塑膠水管1 支，為被
    告與「蔡董」犯罪所用之物，且為「蔡董」所有，業據被告
    供述在案，雖未扣案，然因無證據證明業已滅失，本於共犯
    責任共同原則，仍應依刑法第38條第1 項第2 款規定沒收之
    ，附此說明。
四、另檢察官雖認被告有犯罪之習慣，而併請求對被告諭知強制
    工作，惟查：保安處分係對受處分人將來之危險性所為拘束
    其身體、自由等之處置，以達教化與治療之目的，為刑罰之
    補充制度。本諸法治國家保障人權之原理及刑法之保護作用
    ，其法律規定之內容，應受比例原則之規範，使保安處分之
    宣告，與行為人所為行為之嚴重性、行為人所表現之危險性
    、及對於行為人未來行為之期待性相當（最高法院88年度台
    上字第7339號判決參照）。是即便行為人有犯罪之習慣，但
    是否有宣付保安處分之必要性，法院仍得斟酌實際情況，以
    判斷被告未來受刑之執行是否足夠達防衛社會之目的以為決
    定。查被告之前雖有竊盜之前科，然前次犯竊盜罪於91年5
    月23日因縮短刑期假釋出監，於91年8 月22日保護管束期滿
    未撤銷假釋，有臺灣高等法院被告前案紀錄表在卷可按，今
    雖又再犯本件犯罪，然已相隔數年，復未構成累犯，難認有
    犯罪之習慣存在，且本院認被告於本件犯行，依上開宣告之
    刑應已足收懲治其犯罪之效果，本院認無再令被告於刑前強
    制工作之必要，附此敘明。
據上論斷，應依刑事訴訟法第299 條第1 項前段、第273 條之1
第1 項，電業法第105 條，刑法第11條前段、第28條、第41條第
1 項、第321 條第1 項第3 款、第38條第1 項第2 款，刑法施行
法第1 條之1 ，判決如主文。
本案經檢察官乙○○到庭執行職務。
中    華    民    國    98    年    5     月    26    日
                  刑事第四庭    法  官    張  震
以上正本證明與原本無異。
如不服本判決應於收受送達後10日內向本院提出上訴書狀，並應
敘述具體理由；如未敘述上訴理由者，應於上訴期間屆滿後20日
內向本院補提理由書（均須按他造當事人之人數附繕本）「切勿
逕送上級法院」。
中    華    民    國    98    年    6     月     1    日
                                書記官    鄒秀珍
附錄本判決論罪科刑法條
電業法第105條
竊盜或損壞電桿、電線、變壓器或其他供電設備者，依刑法之規
定從重處斷。
中華民國刑法第321條
犯竊盜罪而有左列情形之一者，處6 月以上、5 年以下有期徒刑
：
一、於夜間侵入住宅或有人居住之建築物、船艦或隱匿其內而犯
    之者。
二、毀越門扇、牆垣或其他安全設備而犯之者。
三、攜帶兇器而犯之者。
四、結夥3 人以上而犯之者。
五、乘火災、水災或其他災害之際而犯之者。
六、在車站或埠頭而犯之者。
前項之未遂犯罰之


司法院資訊處製作；財團法人民間司法改革基金會備份。
